【裁判字號】    89,上易,2992
【裁判日期】    900425
【裁判案由】    贓物
【裁判全文】
臺灣高等法院臺中分院刑事判決                  八十九年度上易字第二九九二號
    上  訴  人
    即  被  告  戊○○
右上訴人因故買贓物案件，不服臺灣苗栗地方法院八十九年度易字第一一二號中華民
國八十九年十一月三日第一審判決（起訴案號：臺灣苗栗地方法院檢察署八十八年度
偵字第四五八六號），提起上訴，本院判決如左：
      主  文
原判決撤銷。
戊○○故買贓物，處拘役伍拾日，如易科罰金，以參佰元折算壹日。
      事  實
一、戊○○有十幾年之海釣經驗，其為供平日海釣方便娛樂使用，曾於民國（下同）
    八十七年底，花費新台幣（下同）十幾萬元自行組裝膠筏海釣船一艘，惟尚欠缺
    船外機（即馬達）。嗣至八十八年八月一日下午七時許，戊○○在苗栗縣後龍鎮
    南港里五鄰四十五號乙○○之住處，明知當時放在乙○○住處附近約五十公尺處
    ，原屬丁○○所有，其型號為三ＯＨＰ、引擎號碼為７５２０８２之鈴木船外機
    一台，係不詳姓名年籍之人於八十八年七月二十八日凌晨四時五十分許，在苗栗
    縣通宵鎮白西里白沙駐在所附近空地行竊犯罪所得而交付乙○○之贓物，竟以二
    萬五千元之代價，向乙○○（因檢察官原認定係案外人丙○○將上開鈴木船外機
    賣給戊○○，故已對乙○○為不起訴處分）買受。嗣至八十八年八月六日上午十
    一時許，在苗栗縣南港里五鄰產業道路附近為警查獲，並當場扣得上開船外機一
    台。
二、案經苗栗縣警察局竹南分局報請臺灣苗栗地方法院檢察署檢察官偵查起訴。
    理  由
一、本案上訴人即被告戊○○（以下簡稱為被告）並未於本院訊問或審理期日到庭，
    亦未以書狀敘明其上訴之理由。惟依其在原審法院審理期間所為之供述，亦坦承
    其確有於前開時、地，以二萬五千元之代價，向乙○○購買丁○○所失竊之前開
    船外機一台，但矢口否認有為故買贓物之犯行，並以：其不知此係贓物，船外機
    並無標準之中古行情，購買中古貨亦無須證明文件，其本身亦為受害人等情置辯
    。
二、然查：本案被告於前開時、地，以二萬五千元之代價，向乙○○購買之前開鈴木
    船外機一台，係丁○○所有，但遭某不詳姓名年籍之人於八十八年七月二十八日
    凌晨四時五十分許，在苗栗縣通宵鎮白西里白沙駐在所附近空地予以竊走，已據
    被害人丁○○指訴甚明，並有贓物認領保管單一紙附卷可稽（見卷宗第三頁、第
    十頁）。此應屬他人竊盜犯罪所得之贓物無疑。如被告明知此情仍故為買受，自
    屬故買贓物。而就此部分，被告雖以前開情詞置辯。惟本案被害人丁○○於警訊
    時，已提出台倫實業股份有限公司所出具之鈴木船外機來源證明（見偵查卷宗第
    十四頁），顯見上開鈴木船外機應可依憑其來源證明，而為買賣。而此鈴木船外
    機，係被害人丁○○以六萬五千元購得，被竊時亦有三萬八千元以上之價值，並
    據被害人丁○○於原審法院訊問時指述明確，且提出權遊實業有限公司八十九年
    九月五日期之估價單一紙附卷為證（見原審卷宗第九一頁），足證此鈴木船外機
    亦有相當之交易行情，且與被告購買所支付之二萬五千元，亦非相當。被告所辯
    上情，已非可遽信。況本案被告係向乙○○購買上開鈴木船外機，業據被告於原
    審法院審理時供述明確。詎被告在此之前，尚因丙○○家中有魚船，即應乙○○
    之請求，而辯稱：上開鈴木船外機係向丙○○購得等語。證人丙○○於原審法院
    訊問時，亦證稱：「乙○○說我年紀輕，叫我替他扛罪」等情（見原審卷宗第八
    十頁）。如本案被告並非明知贓物而購買，儘可自警訊時起，即指述購買來源，
    以供查證，豈有不此之為，反以「其係向丙○○購得上開鈴木船外機」之不實情
    節置辯之理。參酌上情，本院亦認被告辯稱不知此為贓物，應係卸責之詞，不足
    採信。事證明確，被告故買贓物之犯行應堪認定。
三、核被告所為，係犯刑法第三百四十九條第二項之故買贓物罪。原審判決因而就被
    告所犯，予以論罪科刑，固非無見。惟被告犯罪後，立法院已修正刑法第四十一
    條之規定，並經總統於九十年一月十日公布施行，於同月十二日生效。依修正後
    刑法第四十一條第一項之規定，犯最重本刑為五年以下有期徒刑以下刑之罪，而
    受六個月以下有期徒刑或拘役之宣告，因身體、教育、職業、家庭之關係或其他
    正當理由，執行顯有困難者，得以一元以上三元以下折算一日，易科罰金。與舊
    法須犯最重本刑為三年以下有期徒刑以下刑之罪，而受六個月以下有期徒刑或拘
    役之宣告，因身體、教育、職業、家庭之關係或其他正當理由，執行顯有困難者
    ，始得以一元以上三元以下折算一日，易科罰金相比較，以修正後之新法對被告
    有利。其上開所犯既屬最重本刑為五年以下有期徒刑以下刑之罪，而受拘役之宣
  告，原審判決未及依照修正後刑法第四十一條第一項之規定，對被告諭知易科罰
    金之折算標準，尚有未合。是本案被告上訴否認犯罪雖無理由，但原審判決既有
    上開可議之處，即屬無可維持，自應由本院將原審判決予以撤銷，並予改判。審
    酌被告之品行、犯罪動機、犯罪所生之危害、及其犯罪後之態度等一切犯罪情狀
    ，仍量處拘役五十日，並諭如易科罰金之折算標準。
四、本案被告經本院合法傳喚，無正當理由而未於本院審判期日到庭，本院爰不待其
    陳述，逕行判決。
五、據上論斷，應依刑事訴訟法第三百六十九條第一項前段、第三百六十四條、第二
    百九十九條第一項前段、第三百七十一條、刑法第二條第一項前段、第三百四十
    九條第二項、第四十一條第一項、罰金罰鍰提高標準條例第一條前段、第二條，
    判決如主文。
本案經檢察官甲○○到庭執行職務。
中      華      民      國     九十      年      四       月   二十五   日
                                臺灣高等法院臺中分院刑事第三庭
                                      審判長法  官  方  艤  駐
                                            法  官  胡  忠  文
                    法  官  廖  柏  基
右正本證明與原本無異。
不得上訴。
                                            書記官  柯  孟  伶
中      華      民      國     九十      年      四       月   二十六  日
附錄本案論罪科刑法條全文：
刑法第三百四十九條
收受贓物者，處三年以下有期徒刑、拘役或五百元以下罰金。
搬運、寄藏、故買贓物或為牙保者，處五年以下有期徒刑、拘役或科或併科一千元以
下罰金。
因贓物變得之財物以贓物論。
（罰金已依罰金罰鍰提高標準條例提高十倍）
                                                                        Ｆ


司法院資訊處製作；財團法人民間司法改革基金會備份。
